臺灣臺中地方法院民事裁定
111年度事聲字第29號
異  議  人  劉肇洋  
上列異議人與債務人黃慶富、廖曉麗間支付命令事件，異議人對
於中華民國111年4月8日本院民事庭司法事務官所為111年度司促
字第7628號駁回裁定，提出異議，本院裁定如下：
    主    文
異議駁回。
    理    由
一、按司法事務官處理事件所為之處分，與法院所為者有同一之
    效力，民事訴訟法第240條之3定有明文。又當事人對於司法
    事務官處理事件所為之終局處分，得於處分送達後十日之不
    變期間內，以書狀向司法事務官提出異議，但支付命令之異
    議仍適用第518條及第519條之規定。司法事務官認前項異議
    為有理由時，應另為適當處分；認異議為無理由者，應送請
    法院裁定之。法院認第一項之異議為有理由時，應為適當之
    裁定，認異議為無理由者，應以裁定駁回之，同法第240條
    之4第1、2、3項亦已明定。又債權人就司法事務官屬前述相
    關業務所為駁回部分支付命令聲請之處分，應無民事訴訟法
    第513條第2項（就法院駁回支付命令之聲請）不得聲明不服
    之適用，而得依民事訴訟法第240條之4第1項之規定提出異
    議。惟此異議若經本院裁定駁回，異議人依前述民事訴訟法
    第513條第2項（就法院駁回支付命令之聲請），即不得聲明
    不服，合先敘明。本件異議人對於債務人黃慶富、廖曉麗聲
    請支付命令事件，經本院司法事務官於民國111年4月8日為
    駁回之支付命令，異議人於111年4月11日收受本院司法事務
    官111年度司促字第7628號裁定（見111年度司促字第7628號
    卷第25頁）後，乃於111年4月14日未逾不變期間向本院提出
    異議，有異議人之聲明異議狀（見本院卷第1頁）1份，在卷
    可憑，是異議人於收受該支付命令送達後10日內之111年4月
    14日具狀聲明異議，本院司法事務官認其異議無理由而送請
    本院裁定，經核與上開規定相符。
二、又按支付命令之聲請，應表明下列各款事項：㈠當事人及法
    定代理人。㈡請求之標的及其數量。㈢請求之原因事實。其有
    對待給付者，已履行之情形。㈣應發支付命令之陳述。．．。
    債權人之請求，應釋明之；支付命令之聲請，不合於第508
    條至第511條之規定，或依聲請之意旨認債權人之請求為無
    理由者，法院應以裁定駁回之；就請求之一部不得發支付命
    令者，應僅就該部分之聲請駁回之，民事訴訟法第511條、
    第513條第1項分別定有明文。又同法於104年7月1日修正時
    增列第511條第2項規定，以貫徹保障債權人、債務人正當權
    益，避免支付命令遭不當利用，而強化債權人之釋明義務。
    經查：異議人以債務人黃慶富、廖曉麗共同向其借款新臺幣
    （下同）30萬元未還，聲請本院對債務人黃慶富、廖曉麗核
    發應連帶給付30萬元，並自支付命令送達翌日起算至清償之
    日止，按週年利率百分之五計算之利息支付命令，惟未提出
    任何釋明之資料以供審核，經本院司法事務官於111年3月28
    日以111年司促字第7628號裁定命異議人於送達後5日內補正
    ：㈠陳報債務人借款金額為何?㈡提出債務人共同借款之相關
    釋明資料(如:借據、支票、本票)或匯款收據影本、轉帳收
    據影本，並附上債務人存摺封面影本以釋明轉入帳號為債務
    人所有。㈢提出相關資料釋明請求債務人二人連帶給付之依
    據。惟異議人111年3月31日具狀略稱：債務人黃慶富、廖曉
    麗(二人為夫妻關係)共同向異議人借錢週轉，第三人林澤水
    及賴子平皆知悉可證。又異議人於111年3月14日至臺中市○
    區○○街00號(臺南擔仔麵黑白切)催討，債務人黃慶富持刀械
    向異議人揮舞，並稱借錢沒有簽借據，去找兄弟來跟他要等
    情，第三人林澤水亦在場見聞，爰依法聲請鈞院核發支付命
    令等語，並提出李曜名LINE通訊紀錄1份為證，惟審諸上開L
    INE通訊紀錄，異議人向對方（李曜名）詢問：「請問你，
    可否告訴我」、「黃慶富這個詐欺犯為什麼要自己打自己臉
    ？穾然會請你轉告我『清明節之後，上班就領錢還我？』」、
    「黃慶富這個詐欺犯前幾天不是跟你說，他是有跟我借錢但
    是在農曆過年前就已 經還我了!．．」，李曜名則回覆「不知
    道」，是上開對話內容，除李曜名則回覆「不知道」外，其
    他均為異議人自己陳述，尚不足釋明債務人有向其借款之事
    實。至於異議人所指證人林澤水等人部分，其必待兩造聲請
    調查證據加以傳喚訊問後，方得以證人陳述內容作為判斷事
    實之依據，實非屬可即時調查作為釋明異議人有其主張原因
    事實之依據。此外，異議人復未提出任何得為即時調查之證
    據以釋明其請求，原審遂裁定駁回其聲請等情，經本院依職
    權調閱上開卷宗查明屬實。而異議人於異議狀所附記載黃慶
    富之LINE畫面截圖雖有「賠他40萬我一點不理他殺他殺豬一
    樣」等字語，惟不知黃慶富與何人對話，而其對話內容何意
    ？客觀上，無法依該畫面截圖釋明債務人黃慶富、廖曉麗有
    向異議人借30萬元之原因事實存在。是依異議人所提出之上
    開資料為形式審認，並不足以釋明其對債務人有其聲請之借
    款債權存在。準此，異議人既未就其與債務人間之借款存在
    為適當釋明，亦未提出相關足以釋明文件，原審遂以異議人
    所提出民事支付命令聲請狀未依法釋明債權存在，駁回異議
    人支付命令之聲請，於法並無違誤。
三、從而，本件異議人就該處分聲明異議，並無理由，應予駁回
    。另本件支付命令，異議人就駁回支付命令聲請之裁定，並
    無確定力，得於補正合法要件後，重為支付命令之聲請，或
    逕為起訴主張權利，附此敘明。
四、依民事訴訟法第240條之4第3項，裁定如主文。
中　　華　　民　　國　 111　　年　　4 　　月　　29　　日
                  民事第三庭    法  官  王金洲
正本係照原本作成。
本裁定依民事訴訟法第513條第2項規定，不得聲明不服。
中　　華　　民　　國　 111　　年　　4 　　月　　29　　日
                                書記官  吳欣叡